最　高　行　政　法　院　裁　定
                                      100年度裁字第609號
上  訴  人  洪耀堂
訴訟代理人  辛  武  律師
被 上訴 人  臺北市稅捐稽徵處
代  表  人  黃素津
上列當事人間地價稅事件，上訴人對於中華民國98年7月16日臺
北高等行政法院98年度訴字第610號判決，提起上訴，本院裁定
如下：
    主  文
上訴駁回。
上訴審訴訟費用由上訴人負擔。
    理  由
一、程序事項之說明：
    本件上訴人提起上訴時，列名被上訴人為臺北市稅捐稽徵處
    大安分處，但查本件作成處分之機關為臺北市稅捐稽徵處大
    安分處之上級機關，且原判決亦認臺北市稅捐稽徵處為訴訟
    被告，是以本院基於「確保人民訴訟權，也維持程序效率」
    之考量，在維護上訴人訴訟利益之前提下，逕將上訴人「自
    認正確」之被上訴人對象，以實證法法制設計之觀點，更正
    為「臺北市稅捐稽徵處」，爰在此先行敘明。
二、認定本案上訴不合法之理由說明：
  (一)按對於高等行政法院判決之上訴，非以其違背法令為理由，
    不得為之，行政訴訟法第242條定有明文。依同法第243條第
    1項規定，判決不適用法規或適用不當者，為違背法令；而
    判決有同條第2項所列各款情形之一者，為當然違背法令。
    因此對高等行政法院判決提起上訴者，以對原判決形式外觀
    上有「違背法令」之情形有具體指摘者，為其合法要件。而
    當上訴意旨內容有以下情形者，即難認為已對高等行政法院
    判決「違背法令」處有具體指摘，其上訴自難認為合法。
    1.若當事人對於高等行政法院判決上訴，係依行政訴訟法第
      243條第1項規定，以高等行政法院判決有不適用法規或適
      用不當為理由時，其上訴狀或理由書中應有具體之指摘，
      並揭示該法規之條項或其內容；如其引用之法規範為實證
      法以外之法則，應揭示該法則之旨趣；倘為司法院解釋或
      本院之判例，則應揭示該判解之字號或其內容。若係以行
      政訴訟法第243條第2項所列各款情形為理由時，其上訴狀
      或理由書，應揭示合於該條項各款之事實。上訴狀或理由
      書如未依此項方法表明，或其所表明者與上開法條規定不
      合時，即未滿足上訴合法要件。
    2.次按上訴意旨內容若僅是重複其在事實審法院已提出、且
      經原判決論駁不予採納之主張，而對原判決之論駁理由未
      提出「針鋒相對」之具體指摘，亦難謂已具體表明上訴理
      由。
    3.另外當上訴意旨並未按實證上之事務法則，並依循規範體
      系之邏輯推論，而提出與案件勝負關鍵無涉之論述內容，
      同樣無法使法院對「原判決內容形式外觀違背法令」一事
      形成初步印象，亦未滿足前揭上訴合法要件。
  (二)本案上訴爭點及其對應上訴理由之確定：
    1.就上訴人所有如附表所示之10筆土地，其民國（下同）95
      年度及96年度之地價稅課徵，上訴人主張其中編號1至編
      號6之六筆土地應依自用住宅優惠稅率計算稅額，且有部
      分土地遭人占用，除了已經命代繳占用部分外，還有其餘
      未命代繳之部分也應命第三人代繳，而應自其應納稅額中
      扣除。
    2.但被上訴人則在下述事實及法律基礎下，作成如附表編號
      1至編號6所示六筆土地之地價稅核課處分（即臺北市稅捐
      稽徵處97年11月11日北市稽法乙字第09731720300號重為
      復查決定書）。此一原處分之合法性亦為原判決所肯認，
      而駁回上訴人對此行政處分所提起之撤銷訴訟。
      (1)其中編號1及編號4二筆土地中面積共計59平方公尺之土
        地上實際有自用房屋建物座落其上，而僅許可該六筆土
        地中共計59平方公尺之土地適用自用住宅優惠稅率計算
        地價稅。
      (2)另外上訴人申請代繳部分，因為第三人提出異議，已另
        案救濟不在本案爭訟範圍內，而不予處理。
    3.而上訴人指摘原判決有「違背法令」之處，其所持之上訴
      理由則可分述如下：
      (1)上訴人於57年間依法持有座落臺北市○○區○○段○○
        段159號土地，計713平方公尺，並於65年12月1日辦竣
        戶籍登記（即系爭房屋）。後於94年間上開土地中之23
        6平方公尺土地又遭巫陳麗花、傅國陽、邱昌添、陳業
        昌等人占用，上訴人於96年10月1日申請被上訴人分單
        由占用人繳納地價稅，遭被上訴人以占用人異議爭執為
        由，仍命上訴人繳納，並將上訴人365平方公尺自用住
        宅用地減為59平方公尺，案經訴願提起行政訴訟，原判
        決違反土地稅法第17條第1項及平均地權條例第20條第1
        項規定，顯然違背法令。本案應有300平方公尺土地，
        得依自用住宅用地計徵地價稅。
      (2)原判決明知上訴人於96年6月1日及同年11月12日向被上
        訴人申請由占用者代繳地價稅，依本院98年度判字第39
        9號意旨，公法上之請求權除法律另有規定外，5年內可
        行使請求。故占用人應自占用時起可在91年起應繳納地
        價稅，不應由上訴人繳納92年至94年之地價稅。原判決
        應命被上訴人查明占用人是何年開始占用。
      (3)原判決明知被上訴人於87年6月16日會同臺灣臺北地方
        法院檢察署複丈本案土地，其中有58.82平方公尺係騎
        樓供人通行用地，依土地稅減免規則（上訴人誤繕為土
        地稅減免條例）第10條第1款未起造時全免，起造後減
        免二分之一。原判決遺漏命被上訴人減免，顯有違誤。
        本件土地總面積為713平方公尺減594.82平方公尺，僅
        有118.18平方公尺，得按一般土地計徵地價稅等語。
  (三)經查：
    1.在此必須指明，訴訟案件之審理範圍是以訴訟標的來界定
      ，而撤銷訴訟之「訴訟標的」則是由「程序標的」（即爭
      訟對象之行政處分）及「權利主張」（即人民主張受侵犯
      之公法上權利）二部分所構成。此外稅務訴訟又在訴訟標
      的外，再以理由中之爭點為界，進一步限制爭訟範圍。因
      此上訴人之主張若超出該等範圍，即屬與案件勝負關鍵無
      涉之論述，則依首揭規定及其相關法理說明，難認其上訴
      合法。
    2.就本案而言，本案之原處分既以「臺北市稅捐稽徵處97年
      11月11日北市稽法乙字第09731720300號重為復查決定書
      」來「鎖定」標示，而該處分書明示之處分所規制之事項
      為「如附表編號1至6所示六筆土地95年度及96年度地價稅
      額」，而爭訟爭點又集中在如附表編號1至編號6所示六筆
      土地是否有自用住宅優惠稅率之適用。至於如附表編號4
      、5、6三筆土地遭第三人占用部分，被上訴人早已按第三
      人實際占用之面積，對第三人作成「命代繳地價稅」之行
      政處分，並自上訴人之應納稅款中扣除。而其餘上訴人主
      張遭占用要求代繳之部分則因「上訴人提出申請，但被指
      為占用之第三人為異議」等原故，無法於本案行政程序中
      一併處理，而另案予以救濟。則在上開訴訟標的及爭點內
      容所及之範圍內，上訴人以下之主張內容顯然是溢出本院
      審理範圍，應認與案件勝負關鍵無涉。
      (1)有關上訴人於92年至94年期間內應納地價稅額多寡之爭
        議，明顯超出訴訟標的範圍。
      (2)有關如附表編號1至6所示之六筆土地是否有58.82平方
        公尺係騎樓供人通行用地，可依土地稅減免規則第10條
        第1款之規定減免地價稅，則超過爭點範圍（因為上訴
        人在原審及前程序中並未主張）。
    3.另外有關上訴人主張遭占用而要求由占用人代繳之爭議部
      分，原判決已具體說明應另案處理之理由（見判決書第13
      頁(七)所載），而上訴理由並未具體說明「被上訴人另案處
      理」之行政程序處理違反何一行政程序法規範而構成「違
      背法令」，同樣未具體表明原判決違背法令之處。
    4.最後有關如附表編號1至6所示之六筆土地中，其實際供自
      用住宅使用之面積大小，核屬事實認定爭議，若上訴人認
      為原判決採證有誤，應具體指明心證形成過程中之錯誤所
      在，而不能片面、且不附理由式地論斷「自用住宅面積為
      365平方公尺」云云，是其此部分之上訴意旨，顯然未按
      實證上之事務法則，並依循規範體系之邏輯為推論，難謂
      符合「具體指明原判決違背法令」之要件。
三、總結以上所述，本件上訴理由，論之實質，並沒有對「原判
    決內容在外觀上，有符合『不適用法規』、『適用法規不當
    』或『行政訴訟法第243條第2項所列各款情形』等違背法令
    情事」為具體指摘，應認其上訴為不合法。
四、據上論結，本件上訴為不合法。依行政訴訟法第249條第1項
    前段、第104條、民事訴訟法第95條、第78條，裁定如主文
    。
中　　華　　民　　國　　100　 年　　3　　 月　　10　　日
                    最高行政法院第七庭
                        審判長法官　蔡　進　田
                              法官　吳  東  都
                              法官　陳  金  圍
                              法官　蕭  惠  芳
                              法官　帥　嘉　寶

以  上  正  本  證  明  與  原  本  無  異
中　　華　　民　　國　　100　 年　　3　　 月　　14　　日
　　　　　　　　　　　　　　　書記官　汪  淑  菁